臺灣高等法院刑事判決　　　　　　　　94年度上訴字第1456號
　　上　訴　人
　　即　被　告　甲○○
上列上訴人因違反槍砲彈藥刀械管制條例案件，不服臺灣板橋地
方法院93年度訴字第676號，中華民國94年3月31日第一審判決（
起訴案號：臺灣板橋地方法院檢察署93年度核退偵字第292號）
，提起上訴，本院判決如下：
    主  文
上訴駁回。
    事  實
一、甲○○曾於民國（下同）82年間犯麻醉藥品管理條例罪，經
    臺灣臺北地方法院於82年12月17日判處有期徒刑5月，如易
    科罰金以3佰元折算1日，嗣經確定，而於83年4月18日易科
    罰金執行完畢；隨後又於87年間分別犯有業務侵占罪、非法
    販賣化學合成麻醉藥品罪及違反槍砲彈藥刀械管制條例罪等
    案件，經臺灣板橋地方法院與本院分別判處有期徒刑8月、5
    年6月及6月，併科罰金新台幣5萬元，罰金如易服勞役以3佰
    元即新台幣9佰元折算1日確定（業務侵占罪經臺灣板橋地方
    法院於87年10月16日判決有期徒刑6月確定）、（非法販賣
    化學合成麻醉藥品罪經臺灣板橋地方法院於87年7月9日判處
    有期徒刑5年6月後，因不服提起上訴後，經本院於87年10月
    20日判決上訴駁回確定）（違反槍砲彈藥刀械管制條例罪經
    台灣板橋地方法院於87年11月18日判處有期徒刑6月後，嗣
    不服提起上訴，經本院於88年7月14日將原判決撤銷，改判
    有期徒刑6月，併科罰金新台幣5萬元，罰金如易服勞役以3
    佰元即新台幣9佰元折算1日，而於88年8月19 日判決確定）
    ，嗣上開三罪經接續執行，併經裁定更定其執行刑為有期徒
    刑6年6月（於87年11月18日起執行，執揮書執行完畢日期為
    94年1月12日，縮刑期滿日期為93年11月25日），而於91年
    11月14日假釋出監；詎甲○○於假釋中猶不知悔改，明知未
    經許可，不得寄藏具有殺傷力之改造手槍，竟於92年12月8
    日，由真實姓名年籍不詳綽號「大胖」之成年男子（約四十
    歲），在甲○○位於臺北縣土城市○○路○段124號4樓（起
    訴書誤載為2樓）之租屋處，將具有殺傷力之仿ＦＮ廠半自
    動手槍製造之金屬玩具手槍，換裝土造金屬槍管之改造手槍
    1支（含彈匣1個；槍枝管制編號為0000000000 號），託交
    甲○○代為保管寄藏；甲○○遂受託將前開槍枝寄藏放置於
    前址之房間床頭櫃內，未經許可而寄藏上開改造手槍。嗣於
    同（92）年12月9日晚間10時許，為警持搜索票在台北縣板
    橋市○○路58巷與陽明街279巷口附近，搜索甲○○所駕駛
    之車牌號碼Ｆ8─7217號自用小客車時，查獲有第一級毒品
    海洛因5包（毛重約4點6公克；甲○○涉犯毒品部分另行偵
    辦），嗣經警追問甲○○槍枝下落後，乃由甲○○自行帶同
    警方至其前開土城市○○路○段124號4樓租屋處之房間床頭
    櫃內查獲，並經警扣得上揭具有殺傷力之改造手槍1支（含
    彈匣1個；槍枝管制編號為0000000000號）與不具殺傷力之
    改造子彈3顆（上開不具殺傷力之改造子彈因罪嫌不足，惟
    與本件被告所犯未經許可，寄藏可發射子彈具有殺傷力之改
    造手槍罪間有想像競合之裁判上一罪之關係，故經檢察官於
    本件起訴書敘明不另為不起訴處分，併予敘明）。
二、案經臺北縣政府警察局海山分局報請臺灣板橋地方法院檢察
    署檢察官偵查起訴。
    理  由
一、上訴人即被告被甲○○對其於上揭時地未經許可，寄藏可發
    射子彈具有殺傷力之改造手槍之事實，迭於警詢、偵查、原
    審及本院調查及審理時坦承不諱（見本院94年6月27日準備
    程序筆錄、94年7月6日審判程序筆錄）；此外並有上揭仿Ｆ
    Ｎ廠半自動手槍製造之金屬玩具手槍，換裝土造金屬槍管之
    改造手槍1支（含彈匣1個；槍枝管制編號為0000 000000號
    ）扣案可證（詳93年度保管字第40號扣案物品清單，原審卷
    第48頁）；又上揭扣案之改造手槍1支（槍枝管制編號為000
    0000000號）經送鑑定檢驗結果，係仿ＦＮ廠半自動手槍製
    造之玩具手槍換裝土造金屬槍管而成之改造手槍，機械性能
    良好，可擊發適用子彈，認具殺傷力之事實，此有內政部警
    政署刑事警察局93年1月9日刑鑑字第0920234406號鑑驗通知
    書一紙在卷可資佐證（93年度核退偵字第292號偵查卷第16
    頁至第20頁）；由此可見，被告顯有未經許可，寄藏可發射
    子彈具有殺傷力之改造手槍犯行至明。至被告上訴意旨雖另
    以伊應符合自首要件，本件係伊本人主動帶警員至其前揭土
    城市○○路○段124號4樓租屋處起出上揭扣案改造手槍等語
    資為辯解。惟按刑法第62條所謂發覺，非以有偵查犯罪權之
    機關或人員確知其人犯罪無誤為必要，而於對其發生嫌疑時
    ，即得謂為已發覺；最高法院72年台上字第641號著有判例
    可資參照。
    經查：
（一）證人即查獲本案被告之臺北縣政府警察局海山分局偵查員
      陳志禎於原審審理時證稱：因有秘密證人檢舉，指稱目睹
      被告隨身攜帶有槍械，嗣經警調閱被告前科紀錄，發現被
      告有槍砲與毒品前科；另詢問秘密證人並對之製作筆錄，
      依秘密證人指述，被告很少住於前開土城市租屋處，大部
      份均在外面走動或駕駛前開Ｆ8─7217號自用小客車在外
      面或在外面與朋友一起吸毒；嗣經秘密證人告知警員，被
      告係住於前揭土城市○○路○段124號4樓，並經警員前往
      被告租屋處之大樓向大樓守衛查訪，經大樓守衛告知，被
      告確實住於前開4樓無訛，且平常駕駛一台自小客車，均
      由大樓地下室出入，而經過警衛室大門，故大樓警衛知道
      被告係住於上開4樓；因經過秘密證人之指述確實目睹被
      告持有槍支並放於包包裡，並經查訪結果，確信被告持有
      槍械，故認為向法院聲請搜索票搜索之範圍以被告之身體
      與被告所駕駛之前揭自小客車即可查獲被告之槍支與毒品
      ；嗣經向法院聲請搜索票後即於92年12月9日晚間10時許
      ，在台北縣板橋市○○路58巷與陽明街巷口處，於被告所
      駕駛之上揭自小客車搜索，而於被告身上所帶之手提包查
      獲有毒品海洛因，惟並未查獲槍支；嗣經追問被告所持有
      之一把手槍在何處，原先被告並不承認，經再繼續追問被
      告槍枝下落，被告始供稱槍枝是放置於上揭土城市○○路
      ○ 段124號4樓租屋處；隨後即由被告帶同警員等前往被告
      上開土城租屋處，嗣於前往途中，於車上詢問被告槍支放
      置於何處與上開租屋處尚住有何人；被告乃供稱前揭改造
      之手槍係放置於上揭租屋處房間床頭櫃，且上開租屋處僅
      被告一人居住；嗣於被告上揭租處房間之床頭櫃查獲有前
      開改造手槍1支與毒品安非他命；嗣經警完成搜索扣押手
      續後，乃將被告帶回分局偵訊，並由被告填寫「自願搜索
      同意書」；同意書上之受搜索人欄是由被告本人親自簽名
      ，至於其他有關住所欄與電話欄等記載則是由其本人代筆
      填寫等語明確在卷（見原審卷第121頁至第126頁）；此外
      並有原審92年度聲搜字第2704號搜索票影本1紙在卷足憑
      （93年度偵字第162號偵查卷第9頁）；依上開搜索票之記
      載，受搜索人係被告甲○○本人，搜索之範圍係被告甲○
      ○本人與前開Ｆ8─7217號自小客車；應扣押之物品則為
      有關毒品海洛因、安非他命、吸食器、磅秤、槍砲、彈藥
      、刀械等物至明；復經原審調取上揭原審92年度聲搜字第
      2704號聲請搜索票卷宗核閱無訛（原本檢還，影印卷宗附
      卷外放）；經核上開聲請搜索票卷宗內有搜索票聲請書、
      勘查報告、秘密證人筆錄等，均已明確指稱被告確實持有
      槍械、毒品等情明確，而為警察機關欲聲請扣押之物品至
      明。
（二）故由上開證人陳志禎之明確證述，有偵查犯罪權之警察機
      關業已知悉被告甲○○確實持有槍械與毒品；且前開搜索
      票及原審調閱之92年度聲搜字第2704號聲請搜索票卷宗亦
      均明確記載係欲搜索被告持有之槍械、毒品等情以觀，可
      見被告係於案發前業經有偵查犯罪權限之警察機關發覺被
      告確實持有槍械、毒品而聲請搜索票對被告欲搜索查扣槍
      械與毒品等物，故被告辯稱係其自行帶警前往上揭土城市
      租屋處查獲槍械，主張其行為係自首云云，經核與自首需
      對於未發覺之罪自首而受裁判之要件尚有未合，自不足取
      。
二、又本件執行搜索之警察機關因知悉被告大部分均在外面活動
    ，而甚少住於上揭土城市租屋處，故聲請搜索票則以被告本
    人身體與其所駕駛之前揭自小客車為搜索之範圍；嗣於前開
    台北縣板橋市○○路58巷與陽明街巷口處對被告與其上揭自
    小客車搜索，因僅於被告之手提包搜索查獲有毒品海洛因，
    因未查獲有槍械；嗣經警追問被告槍械下落，被告乃供稱槍
    械放置於上揭土城市租屋處，並帶同警員前往其上揭土城市
    租屋處之房間床頭櫃查獲前開改造手槍一節，亦據被告於原
    審調查及審理時供明在卷（見原審卷第33頁、第126頁），
    嗣經警查獲前開改造手槍後，復經被告自行簽名於「自願搜
    索同意書」上等情，已如上述；由此可見，警察機關於聲請
    搜索票對於被告身體與所駕駛之上開自小客車搜索未查獲槍
    械，嗣追問被告槍械下落後，經被告供稱並自願帶警前往上
    揭土城市租屋處查獲扣得前開改造手槍一節，因係經由被告
    同意帶警前往查獲起出，且被告復自行簽名於「自願搜索同
    意書」等情，就此而言，實難遽指執勤之警員係違法搜索，
    併予敘明。
三、綜上所述，可見本件被告未經許可，寄藏可發射子彈具有殺
    傷力之改造手槍情節，事證明確，其犯行應堪認定，應依法
    論科。
四、按被告行為後，槍砲彈藥刀械管制條例業於94年1月26日以
    總統華總一義字第09400010101號令修正公布，同年1月28日
    生效，其中原第11條第4項規定「未經許可，持有、寄藏或
    意圖販賣而陳列第1項所列槍砲者，處1年以上7年以下有期
    徒刑，併科新臺幣7,000,000元以下罰金」之規定，業經立
    法院修正刪除，改列至第8條第4項規範，法定刑提高至3年
    以上10年以下有期徒刑，併科新臺幣7,000,000元以下罰金
    。經比較新舊法之規定，以舊法有利於被告，依刑法第2條
    第1項但書規定，自應適用行為時槍砲彈藥刀械管制條例之
    規定處斷。查被告未經許可，受上揭姓名年籍不詳綽號「大
    胖」之成年男子之委託，代為保管上揭可發射子彈具有殺傷
    力之改造手槍而予受寄代藏，核其所為，係犯行為時槍砲彈
    藥刀械管制條例第11條第4項未經許可，寄藏可發射子彈具
    有殺傷力之改造手槍罪；被告所犯之上揭受人委託代為保管
    寄藏前開具有殺傷力之改造手槍罪，其保管之本身所為之「
    持有」，係「寄藏」之當然結果，自不另就「持有」予以論
    罪，併予敘明（最高法院74年台上字第3400號判例參照）。
五、原審以被告罪證明確，適用行為時槍砲彈藥刀械管制條例第
    11條第4項，刑法第11條前段、第2條第1項但書、第42條第2
    項、罰金罰鍰提高標準條例第2條、現行法規所定貨幣單位
    折算新臺幣條例第2條，審酌被告有如事實欄所載之多次犯
    罪前科紀錄，現正假釋中，此有本院被告前案紀錄表在卷足
    憑，其於假釋期間再犯本件槍砲罪，未經許可，受託寄藏前
    開可發射子彈具有殺傷力之改造手槍1支，當今社會槍械氾
    濫，對不特定大眾之生命、身體、安全構成嚴重威脅，易造
    成社會治安嚴重危害；惟被告單純寄藏上揭改造手槍並未持
    以另犯他罪；其自警詢、偵查、迄至審理時均坦承不諱，態
    度良好等一切情狀，量處被告有期徒刑2年，併科罰金新台
    幣10萬元，並就所宣告併科罰金部分，諭知其易服勞役之折
    算標準。又以扣案之上開仿ＦＮ廠半自動手槍改造之手槍1
    支（含彈匣1個；槍枝管制編號為0000000000號），係屬違
    禁物，依刑法第38條第1項第1款之規定，宣告沒收。其認事
    用法，均無不合，量刑亦屬適當，被告上訴主張原審量刑過
    重，指摘原判決不當，為無理由，應予駁回。
據上論斷，應依刑事訴訟法第368條，判決如主文。
本案經檢察官邱美育到庭執行職務。
中　　華　　民　　國　　94　　年　　7 　　月　　20　　日
　　　　　　　　　刑事第十一庭審判長法　官　陳祐輔
　　　　　　　　　　　　　　　　　  法　官　邱瑞祥
　　　　　　　　　　　　　　　　　  法　官　楊炳禎
以上正本證明與原本無異。
如不服本判決，應於收受送達後10日內向本院提出上訴書狀，其
未敘述上訴之理由者並得於提起上訴後10日內向本院補提理由書
（均須按他造當事人之人數附繕本）。
                                    書記官  廖素花
中　　華　　民　　國　　94　　年　　7 　　月　　20　　日
附錄本案論罪科刑法條全文
修正前即90年11月14日修正公布槍砲彈藥刀械管制條例第11條第
4項；
未經許可，持有、寄藏或意圖販賣而陳列第1項所列槍砲者，處1
年以上7年以下有期徒刑，併科新臺幣7百萬元以下罰金。
